【裁判字號】    90,上訴,1152
【裁判日期】    901030
【裁判案由】    毒品危害防制條例
【裁判全文】
臺灣高等法院臺南分院刑事判決          九十年度上訴字第一一五二號        Ｇ
      上  訴  人
      即  被  告  甲  ○  ○
右上訴人因違反毒品危害防制條例案件，不服臺灣臺南地方法院九十年度訴字第二七
號中華民國九十年三月十二日第一審判決（起訴案號：臺灣臺南地方法院檢察署八十
九年度偵字第五九一八號），提起上訴，本院判決如左：
      主      文
上訴駁回。
      事      實
一、甲○○明知許伊芳有施用第二級毒品安非他命之行為，卻基於概括犯意，以幫助
    許伊芳施用安非他命之意思，先後於民國八十八年十二月底、八十九年二月四日
    ，分別收受許伊芳交付之（新台幣）一萬元、二千元後，代許伊芳向不詳姓名之
    人購買安非他命，以幫助許伊芳施用安非他命。又基於概括犯意，於八十九年一
    月間，先後二次在台南縣永康市○○路一四三巷卅一號住處內，無償轉讓第二級
    毒品安非他命與許伊芳施用。嗣於八十九年五月十日經警在台南縣永康市○○○
    路八一八號查獲甲○○，並扣得海洛因一包（毛重０．八二五公克）塑膠勺子及
    注射針筒各一支。（原審就被告幫助施用第一級毒品判處有期徒刑捌月部分因被
    告撤回上訴而確定）。
二、案經嘉義市警察局第二分局報請台灣台南地方法院檢察署檢察官偵查起訴。
      理      由
一、訊據上訴人即被告甲○○坦承幫助許伊芳施用毒品安非他命，惟否認轉讓第二級
    毒品安非他命犯行之行為，辯稱：一萬元部分是許伊芳向他人買的，二千元係伊
    與許伊芳合資購買安非他命，伊出三千元，許伊芳出二千元，買回來後一人一半
    ，伊只是與許伊芳合夥出資購買安非他命，伊不曾轉讓非他命予許伊芳云云。
二、經查：
（一）右揭事實，業據被告於八十九年五月十日在第一次警訊時供承在卷（見警局卷
      第三頁正、反面），核與證人許伊芳於警訊時證述情節相符（見警局卷第十四
      頁正、反面），且證人許伊芳於偵查中亦證稱「（你吸用的毒品均是甲○○幫
      你買的或是免費提供給你？）都是他幫我買，還有他免費提供給我一、二次施
      用，都是在他家拿給我的，一起施用。是在八十八年十二月底用一萬元買的，
      安非他命施用完了以後，他才免費給我安非他命。」等語（見偵查卷第二十九
      頁背面、第三十頁）。
（二）證人許伊芳於原審法院審理中證稱「第一次有跟他一起用，八十九年一月在永
      康甲○○家裡，他有免費請我用過幾次，八十九年五月一日在被告甲○○家裡
      幫我注射海洛因，我們當時是男女朋友，只有兩次他幫我買，之後都是他免費
      讓我使用」等語（見原審卷第四十一頁），參諸許伊芳與甲○○當時是男女朋
      友關係，佐以被告已自承幫助許伊芳施用第二級毒品安非他命等情，則被告事
      後翻異前詞，所辯伊未轉讓第二級毒品，一萬元係證人向他人買的，二千元係
      合資購買云云，顯係事後卸責之詞，委無可採，本件事證已臻明確，被告無償
      轉讓及幫助許女施用第二級毒品安非他命之事實，均堪認定。
三、核被告甲○○幫助許伊芳施用第二級毒品，所為係犯毒品危害防制條例第十條第
    二項施用第二級毒品罪之幫助犯。被告無償轉讓第二級毒品安非他命與許伊芳之
    行為係另犯同條例第八條第二項之轉讓毒品罪。被告甲○○所犯上開二罪名間，
    犯意各別，罪名不同，應予分論併罰。又被告先後所為幫助施用與轉讓第二級毒
    品行為，均時間緊接，所犯分別係犯罪構成要件相同之罪名，顯係各基於概括犯
    意所為，應分別依連續犯之規定，各論以一罪，並均加重其刑。被告幫助他人施
    用毒品，為幫助犯，依法減輕其刑，其連續幫助施用第二級毒品部分，並依法先
    加後減。
四、原審以被告罪證明確，因依毒品危害防制條例第十條第二項、第八條第二項、刑
    法第十一條前段、第五十六條、第三十條、第五十一條第五款，並審酌被告犯罪
    之動機、目的、手段、所生危害、生活狀況、犯罪後態度等一切情狀，就被告連
    續幫助施用第二級毒品罪部分，判處有期徒刑四月，就被告連續轉讓第二級毒品
    部分，判處有期徒刑七月，並就原審所判處被告幫助施用第一級毒品罪所處有期
    徒刑八月（此部分業經被告於本院審理時撤回上訴而告確定），定應執行之刑為
    有期徒刑一年五月，以資懲儆。復以扣案之海洛因一包、注射針筒一支、塑膠杓
    子一支，與本件被告幫助施用毒品及轉讓毒品行為無涉，應於被告施用毒品部分
    聲請宣告沒收，本件尚無從為沒收之諭知，予以敘明，經核認事用法，俱無不合
    ，量刑亦稱允當，被告上訴意旨，徒以幫助施用第二級毒品部分，量刑過重，又
    執陳詞，否認轉讓第二級毒品安非他命，均無理由，均應予駁回。
據上論斷，應依刑事訴訟法第三百六十八條判決如主文。
本案經檢察官許仲瑩到庭執行職務。
中    華    民    國      九十      年      十      月      三十        日
                                  臺灣高等法院臺南分院刑事第六庭
                                      審判長法官  楊    明    章
                                            法官  顏    基    典
                法官  徐    宏    志
右正本證明與原本無異。
轉讓第二級毒品部分如不服本判決，應於判決送達後十日內向本院提出上訴狀，其未
敘述理由者並應於提出上訴狀後十日內向本院補提理由書（應附繕本)。
                                      法院書記官  李    梅    菊
中    華    民    國      九十      年      十      月      三十一      日
附錄法條：
毒品危害防制條例第八條第二項：轉讓第二級毒品者，處六月以上五年以下有期徒刑
                              ，得併科新台幣七十萬元以下罰金。
毒品危害防制條例第十條第二項：施用第二級毒品者，處三年以下有期徒刑。
刑法第三十條一項：幫助他人犯罪者，為從犯。雖他人不知幫助之情者，亦同。


司法院資訊處製作；財團法人民間司法改革基金會備份。
